最高法院刑事判決　　　　　　一○○年度台上字第六一八八號
上　訴　人　呂靖騰原名呂岳璋.
　　　　　　李易軒
上列上訴人等因違反毒品危害防制條例案件，不服台灣高等法院
中華民國九十九年七月六日第二審判決（九十八年度上訴字第四
三二八號，起訴案號：台灣新竹地方法院檢察署九十七年度偵字
第四九二一、四九二二號），提起上訴，本院判決如下：
    主  文
上訴駁回。
    理  由
按刑事訴訟法第三百七十七條規定，上訴於第三審法院，非以判
決違背法令為理由，不得為之。是提起第三審上訴，應以原判決
違背法令為理由，係屬法定要件。如果上訴理由書狀並未依據卷
內訴訟資料，具體指摘原判決不適用何種法則或如何適用不當，
或所指摘原判決違法情事，顯與法律規定得為第三審上訴理由之
違法情形，不相適合時，均應認其上訴為違背法律上之程式，予
以駁回。
一、呂靖騰部分：
本件原審審理結果，認為上訴人呂靖騰明知愷他命（Ketamine，
俗稱Ｋ他命）為列管之第三級毒品，不得非法販賣，因其於不詳
時間，在台北縣林口鄉（已改制為新北市林口區，下同）中山高
速公路交流道附近向不詳真實姓名年籍綽號「小劉」之成年男子
（下稱「小劉」）以每公克新台幣（下同）二百元至二百二十元
不等之價格販入愷他命後，除部分供己施用外，竟基於販賣第三
級毒品以營利之犯意，有以原判決事實欄（下稱事實欄）一之(一)
至(三)所載之方式，販賣愷他命予周中宇一次、李易軒二次之犯行
。因而撤銷第一審就此部分所為之科刑判決，比較行為時及裁判
時法律，適用最有利於呂靖騰之規定，改判論呂靖騰販賣第三級
毒品三罪，各處有期徒刑七年、六年、六年六月，並定其應執行
刑為有期徒刑十二年，及各為相關從刑之諭知。已詳述其所憑證
據及認定之理由，並就呂靖騰否認犯行之供詞及其所辯各語認非
可採，予以論述。呂靖騰上訴意旨略以：(一)、呂靖騰係以每公克
五百元向「小劉」購入一千公克之愷他命，再將其中五百公克以
相同價格轉賣予周中宇，並無任何營利意圖。呂靖騰已於原審聲
請調閱「小劉」販賣毒品案卷加以比對「小劉」之供詞以查明，
乃原審未加以調查，且對此有利於呂靖騰之證據，未說明不予採
納之理由，有調查未盡及判決理由不備之違法。(二)、原判決所引
用呂靖騰於民國九十七年五月六日二十二時十五分許，以門號00
00000000號行動電話撥打周中宇所持用之門號0000000000號行動
電話（下稱第一通電話）、周中宇於九十七年五月八日二十三時
三十一分，以門號0000000000號行動電話撥打呂靖騰所持用之門
號0000000000號行動電話（下稱第二通電話）、王有慶於九十七
年五月八日二十三時三十六分許，以門號0000000000號行動電話
撥打周中宇所持用之門號0000000000號行動電話（下稱第三通電
話）之通訊監察譯文，以及李易軒於九十七年六月六日凌晨三時
十二分許，以門號0000000000號行動電話撥打呂靖騰之門號0000
000000號行動電話（下稱第(1)通電話）及呂靖騰於九十七年七月
十二日凌晨一時五十六分許，以門號0000000000號行動電話撥打
李易軒之門號0000000000號行動電話（下稱第(2)通電話）之通訊
監察譯文，均係台北市政府警察局刑事警察大隊偵二隊所製作，
原審未親自實施勘驗，即逕引為判斷之依據，其採證有違證據法
則。(三)、前述第一、二、三通電話之通訊監察譯文均無法證明呂
靖騰係以每公克二百元至二百二十元向「小劉」購入，原判決認
呂靖騰辯稱平價轉讓係事後卸責之詞，顯與卷內證據不符，有證
據上理由矛盾之違法。(四)、前述第(1)、(2)通電話之通訊監察譯文
，均無法看出呂靖騰與李易軒二人有討論買賣愷他命之事，更無
法證明其中有價差之情形，原判決據以為不利於呂靖騰之認定，
有判決理由不備之違法。(五)、呂靖騰代李易軒調貨部分，係在新
竹市○○路月亮舞廳向「小劉」所購得，並非在台北縣林口鄉○
○○○○路交流道附近向「小劉」購得，原判決此部分認定之事
實與卷內證據不符，亦有證據上理由矛盾之違法。(六)、呂靖騰係
受李易軒之委託，代為調貨購買愷他命，並於調到貨後，以相同
價格轉讓予李易軒，並未加價銷售或另外取得任何酬勞，呂靖騰
自始即無營利之意圖。(七)、前述第(2)通電話，代號Ａ係李易軒持
用之門號0000000000號行動電話，代號Ｂ係呂靖騰門號00000000
00號行動電話，原判決理由欄記載將之倒置，而有證據上理由矛
盾之違法。(八)、上開第(2)通電話，由呂靖騰與李易軒之對話內容
，不足以證明呂靖騰有販賣愷他命予李易軒之事實，原判決此部
分之認定有判決理由矛盾之違法云云。
惟查：(一)、證據之取捨、證據證明力之判斷，以及事實有無之認
定，屬事實審法院之職權，苟其取捨判斷與認定，並不違背論理
法則及經驗法則，即不容任意指為違法，而執為適法之第三審上
訴理由。原判決依憑呂靖騰自白有交付五百公克愷他命予周中宇
及於九十七年五月八日有請王有慶代伊向周中宇收取販毒之價款
十萬元之供詞；周中宇於第一審之部分證詞；前述呂靖騰與周中
宇第一、二通電話及周中宇與王有慶之第三通電話通話內容之通
訊監察譯文等證據資料，綜合判斷，資以認定呂靖騰有事實欄一
之(一)所載基於營利之意圖，販賣愷他命予周中宇一次之犯行堪予
認定。另援引呂靖騰坦承於九十七年六月六日、七月十二日有分
別交付三十公克、八十公克之愷他命予李易軒，並收取九千元、
二萬四千元等語；李易軒於偵查及第一審之證述；前述李易軒與
呂靖騰第(1)、(2)通電話通話內容之通訊監察譯文；內政部警政署
刑事警察局（下稱刑事警察局）九十七年八月二十日刑鑑字第09
70110914號鑑定書、九十七年七月十五日搜索扣押筆錄、扣押物
品目錄表；扣案愷他命六包、門號0000000000號行動電話（含Ｓ
ＩＭ卡一枚）一支等證據，綜合判斷，資以認定呂靖騰有事實欄
一之(二)、(三)所載基於營利之意圖，販賣愷他命予李易軒二次之犯
行明確。並指駁：呂靖騰矢口否認有販賣之意圖，辯稱：伊係以
二百元平價轉讓愷他命予周中宇；伊僅係幫李易軒調貨，且係以
三百元之成本價轉讓愷他命予李易軒，均無營利之意圖云云，為
卸責之詞，均不足採信。且說明：周中宇於偵查及第一審審理時
所稱：僅以三萬元或十萬元向呂靖騰購買愷他命云云，均不足採
取。李易軒於第一審證述：呂靖騰係以每公克三百元購入愷他命
云云，難認與實情相符等由甚詳。所為論斷，均有卷存證據資料
可資覆按。呂靖騰上訴意旨(三)、(四)、(六)、(八)指摘原判決有判決理
由不備及證據上理由矛盾之違法云云，係對原審取捨證據與自由
判斷之職權合法行使，及原判決已有說明之事項，或就同一事證
仍持陳詞為相左之評價，漫指其為違背法令，為單純事實上之爭
執，要非適法之第三審上訴理由。(二)、刑事訴訟法所稱依法應於
審判期日調查之證據，係指與待證事實有重要關係，在客觀上顯
有調查必要性之證據而言，故其範圍並非漫無限制，必其證據與
判斷待證事實之有無，具有關連性，得據以推翻原判決所確認之
事實，而為不同之認定，若僅係枝節性問題，或所證明之事項已
臻明瞭，當事人聲請調查之證據，僅在延滯訴訟，甚或就同一證
據再度聲請調查，自均欠缺其調查之必要性，原審未依聲請為無
益之調查，皆無違法之可言。本件呂靖騰確有基於販賣愷他命以
營利之犯意，以事實欄一之(一)所載之方式販賣愷他命予周中宇一
次之犯行，業經原判決於事實欄記載明確，並於理由欄詳其明
白論斷之證據及理由，已如前述。此部分待證事實既已臻明瞭，
則於此次毒品交易前，呂靖騰究係以多少價錢向「小劉」購入愷
他命乙節，在客觀上即不具調查之必要性。且原審於九十九年六
月二日審判期日，審判長於調查證據程序之最後詢以：「尚有證
據請求調查？」，周靖騰及其辯護人均答稱：「無。」，此有該
審判程序筆錄可稽。是呂靖騰聲請調閱「小劉」販賣毒品案卷加
以比對「小劉」之供詞，原審未為無益之調查，難認有調查未盡
之違法。至於原判決未說明此部分不予調查之理由，雖有微疵，
然於判決本旨既不生影響，依刑事訴訟法第三百八十條規定，上
訴意旨(一)仍不得據為合法之第三審上訴理由。(三)、偵查犯罪機關
依通訊保障及監察法所實施之電話監聽，應認監聽所得之錄音內
容，始屬調查犯罪所得之證據，其所錄取之聲音，既係憑機械力
錄得，未經人為操控，該錄音如已依刑事訴訟法第一百六十五條
之一第二項規定踐行調查證據程序，固得採為認定犯罪事實之證
據。然實務上，偵查犯罪機關對犯罪嫌疑人依據監聽錄音結果翻
譯，以顯示該監聽錄音內容而製作之通訊監察譯文，為該監聽錄
音之「派生證據」。因通訊監察譯文係被告以外之人之司法警察
（官）監聽人員，於審判外將監聽所得資料以現譯方式整理後予
以記錄而得，則本質上屬於被告以外之人於審判外之書面陳述，
為傳聞證據，依刑事訴訟法第一百五十九條第一項規定，除法律
有規定者外，不得作為證據。於被告或訴訟關係人對其譯文之真
實性發生爭執或有所懷疑時，法院固應依刑事訴訟法第一百六十
五條之一第二項規定，以適當之設備，顯示該監聽錄音帶之聲音
，以踐行調查證據之程序，俾確認該錄音聲音是否為通訊者本人
及其內容與監聽譯文之記載是否相符；或傳喚該通訊者；或依其
他法定程序，為證據調查。在未辨明該監察譯文之真正前，自不
能遽以該通訊監察譯文採為被告有利或不利之認定。如採被告以
外之人於審判外之書面陳述為證據時，必須符合法律所規定之例
外情形，方得認其審判外之書面陳述有證據能力，且須於判決中
說明其符合傳聞證據例外之情況及心證理由，方始適法。本件前
述第一、二、三通及第(1)、(2)通電話所示之通訊監察譯文，於第
一審及原審準備程序、審判程序中，法官或審判長依法踐行提示
各該監察譯文供當事人辨認並告以要旨，使其表示意見（含證據
能力）之調查證據程序並為辯論時，呂靖騰及其第一審、原審選
任辯護人亦均不爭執該等通話內容及其真實性，甚至於明確表示
同意將各該監察譯文作為證據使用，未曾聲請勘驗通訊監察之錄
音光碟，有各該筆錄可考。是呂靖騰上訴意旨(二)於上訴本院始爭
執上開通訊監察譯文之內容及其真實性，指摘原審未依職權勘驗
，有調查未盡之違法云云，顯非依據卷內訴訟資料指摘，不能據
為合法之第三審上訴理由。(四)、觀諸前述第(2)通電話呂靖騰與李
易軒之通訊監察譯文表，李易軒所持用之門號0000000000號行動
電話代號係「Ａ」，而呂靖騰所持用之門號0000000000號行動電
話代號係「Ｂ」，有該通訊監察譯文表在卷可稽。原判決理由欄
貳二(二)2.之內將該二支行動電話之代號倒置，顯係誤寫，得由
原審依聲請或本於職權以裁定更正之，於判決並無影響，上訴意
旨(七)亦不得執為上訴第三審之理由。(五)、其他上訴意旨，係就原
審依憑證據所為採證、認事職權之合法行使，依憑己見任意指為
違法，重為事實之爭執，否認犯罪，或就不影響於判決本旨事項
為事實上之爭辯，均與法律規定得為第三審上訴理由之違法情形
不相適合。衡以前開說明，呂靖騰之上訴均違背法律上之程式，
應予駁回。
二、李易軒部分：
本件原審審理結果，認為上訴人李易軒明知愷他命為列管之第三
級毒品，不得非法販賣，因其於不詳時間，在新竹市○○路之月
亮舞廳，向不詳姓名年籍綽號「小天」之成年男子以每公克低於
五百元之價格購入愷他命後，李易軒竟基於販賣愷他命以營利之
犯意，有以事實欄二、三所載之方式，販賣愷他命予鄭棨澤二次
之犯行。因而撤銷第一審就此部分所為之科刑判決，比較行為時
及裁判時法律，適用最有利於李易軒之規定，改判論李易軒販賣
第三級毒品二罪，累犯，各處有期徒刑六年六月，並定其應執行
刑為有期徒刑十年，及各為相關從刑之諭知。已詳述其所憑證據
及認定之理由，並就李易軒否認犯行之供詞及其所辯各語認非可
採，予以論述。李易軒上訴意旨略以：(一)、原判決認定李易軒將
購入之愷他命以一公克高於三百八十元之價額販賣予他人之事實
，未說明憑以認定之理由，有判決不載理由之違法。(二)、如李易
軒有販賣第三級毒品，亦僅二次，共二公克，總價一千元，原判
決就李易軒部分定應執行有期徒刑十年，而呂靖騰居於犯罪主導
地位，且販賣三次、共計六百十公克，總價高達十五萬八千元，
其應執行刑為有期徒刑十二年。原判決對李易軒量刑顯屬過重，
且未說明其量處重刑之理由，與罪刑相當原則有違，其判決有不
適用法則及適用不當之違法云云。
惟查：(一)、原判決依憑李易軒偵查中之供詞及鄭棨澤於警詢之證
詞，佐以李易軒於九十七年五月六日十四時十三分許，以門號00
00000000號行動電話撥打鄭棨澤之門號0000000000號行動電話之
通訊監察譯文、刑事警察局九十七年八月二十日刑鑑字第097011
0914號鑑定書、九十七年七月十五日搜索扣押筆錄、扣押物品目
錄表、扣案之第三級毒品愷他命二十包、電子磅秤一台、分裝袋
一批、門號0000000000號行動電話（含ＳＩＭ卡一枚）一支、帳
冊一本等證據資料，資以認定李易軒有事實欄二、三所載基於營
利之意圖，販賣愷他命予鄭棨澤各一次等情，已說明本於調查所
得心證，分別定其取捨而為事實判斷之理由。所為論斷，均有卷
存證據資料可資覆按，核無違背客觀存在之經驗法則與論理法則
，自屬原審採證、認事職權之適法行使，不容任意指為違法，亦
無判決理由不備之情形。至於上訴意旨(一)執以指摘原判決違法，
即與法律規定得為第三審上訴理由之違法情形不相適合。(二)、刑
之量定，為求個案裁判之妥當性，法律賦予法院裁量之權。於刑
法上之共同正犯，應就全部犯罪結果負其責任，基於共同犯罪行
為，固應由正犯各負全部責任之理論，惟於科刑時仍應審酌刑法
第五十七條所列各款情狀，分別情節，為各被告量刑輕重之標準
；且個案裁量權之行使，應受比例原則及平等原則之拘束，俾符
合罪刑相當，使罰當其罪，輕重得宜。苟於量刑時，已以行為人
之責任為基礎，並斟酌刑法第五十七條各款所列情狀，而未逾越
法定範圍，又未濫用其職權，即不得任意指摘為違法，以為第三
審上訴之理由。本件呂靖騰有事實欄一之(一)至(三)所載販賣愷他命
予周中宇一次、李易軒二次之犯行，而李易軒有事實欄二、三所
載販賣愷他命予鄭棨澤二次之犯行，已如前述。是本件呂靖騰與
李易軒並非刑法上之共同正犯至明，則科刑時自應就呂靖騰、李
易軒各自之犯罪情節，審酌刑法第五十七條所列各款情狀，分別
為裁量。而原判決關於李易軒部分量刑時，已依刑法第五十七條
規定，就李易軒販賣愷他命，助長施用毒品惡習，足以使購買施
用者導致精神障礙與性格異常，甚至造成人民生命健康受損之成
癮性及危險性，其不僅戕害國人身體健康，且有危害社會安全之
虞，所生危害非輕，而染上毒癮者為索得吸毒之資，甚至甘冒竊
盜、搶奪及強盜等財產犯罪之風險，造成社會治安嚴重敗壞，行
為實屬不該，及其販賣愷他命次數僅有二次，且每次僅販售一包
，數量不多，重量亦輕，為警查扣之愷他命數量非少，兼衡李易
軒之品行、智識程度、犯罪之動機、目的、手段、犯後態度等一
切情狀，綜合考量，而為刑之量定，既已斟酌刑法第五十七條各
款所列情狀，基於行為人之責任為基礎而為刑之量定，並未逾越
法定刑度，又未濫用自由裁量之權限，即不得遽指為違法，李易
軒上訴意旨(二)執為指摘，自非適法之第三審上訴理由。衡以前開
說明，李易軒之上訴為違背法律上之程式，應予駁回。
據上論結，應依刑事訴訟法第三百九十五條前段，判決如主文。
中    華    民    國  一○○  年   十一   月    十    日
                      最高法院刑事第九庭
                          審判長法官  賴  忠  星  
                                法官  呂  丹  玉  
                                法官  吳      燦  
                                法官  蔡  名  曜  
                                法官  葉  麗  霞  
本件正本證明與原本無異
                                      書  記  官  
中    華    民    國  一○○  年   十一   月   十六   日
                                                    M